臺灣高等法院臺南分院刑事判決　　　　 99年度上易字第762號
上　訴　人　臺灣臺南地方法院檢察署檢察官
上　訴　人
即　被　告　金莎
上列上訴人因被告傷害等案件，不服臺灣臺南地方法院99年度易
字第1432號中華民國99年10月29日第一審判決（起訴案號：臺灣
臺南地方法院檢察署99年度偵字第11808號） ，提起上訴，本院
判決如下：
    主  文
上訴駁回。
    理  由
一、依刑事訴訟法第350條、第361條、第362條、第367條規定，
    不服地方法院之第一審判決而上訴者，須提出上訴書狀，並
    應敘述具體理由，為上訴必備之程式；其所提出之書狀未敘
    述上訴理由，或僅曾以言詞陳述上訴理由者，均應於上訴期
    間屆滿後20日內補提理由書於第一審法院。第一審法院經形
    式審查，認逾期未補提上訴理由者，應定期間先命補正；逾
    期未補正者，為上訴不合法律上之程式，應以裁定駁回。倘
    已提出上訴理由，但所提非屬具體理由者，則由第二審法院
    以上訴不合法律上之程式，判決駁回。而所謂具體理由，必
    係依據卷內既有訴訟資料或提出新事證，指摘或表明第一審
    判決有何採證認事、用法或量刑等足以影響判決本旨之不當
    或違法，而構成應予撤銷之具體事由，始克當之（例如：依
    憑證據法則具體指出所採證據何以不具證據能力，或依憑卷
    證資料，明確指出所為證據證明力之判斷如何違背經驗、論
    理法則）；倘僅泛言原判決認定事實錯誤、違背法令、量刑
    失之過重或輕縱，而未依上揭意旨指出具體事由，或形式上
    雖已指出具體事由，然該事由縱使屬實，亦不足以認為原判
    決有何不當或違法者（例如：對不具有調查必要性之證據，
    法院未依聲請調查亦未說明理由，或援用證據不當，但除去
    該證據仍應為同一事實之認定），皆難謂係具體理由，俾與
    第二審上訴制度旨在請求第二審法院撤銷、變更第一審不當
    或違法之判決，以實現個案救濟之立法目的相契合，並節制
    濫行上訴（ 最高法院97年度台上字第892號刑事判決意旨參
    照）。
二、
（一）上訴人即臺灣臺南地方法院檢察署檢察官上訴意旨略以：
      被告金莎於得知判決結果後，復於民國（下同）99年11月
      3日晚上至告訴人住家樓下叫囂，之後即揚長離去，足見
      被告毫無悔改之意。原審以被告犯後坦承部分犯行，且告
      訴人所受之傷勢非極為嚴重等情，量處被告應執行拘役
      120 日，似失之過輕，爰依告訴人之請求提起上訴云云。
（二）上訴人即被告金莎上訴理由略以：被告前因一時失慮而與
      告訴人發生本件衝突，事後已然後悔至極。惟被告非如原
      審所稱「常因酒後藉故滋事，擾亂鄰居居住安寧」之徒。
      實則，被告前固曾因故與案外人呂元良發生衝突致生訴訟
      ，嗣於雙方澄清糾紛後已由呂元良撤回告訴，此外被告並
      無任何前科紀錄，並無原審所認常因酒後藉故滋事等情。
      至於本件糾紛，係因告訴人無故辱罵被告母親在先，被告
      基於義憤、不堪母親受辱，一時失控始與告訴人發生衝突
      ，事後被告原已積極與告訴人尋求和解，豈知告訴人又咄
      咄逼人，雙方爭執中，告訴人竟持木棍毆擊被告，致被告
      亦受有「右肩、右前臂、下背挫傷合併紅腫」之傷害，當
      時被告因疼痛一時激憤，又適有飲酒，始於暈亂中下樓推
      倒告訴人之機車。被告因一時激憤傷害告訴人及毀損告訴
      人物品等行為，固有不該，被告嗣後亦已悔過不已，然被
      告絕非鬧事之徒，僅因被告前曾動過腦部手術，造成現今
      情緒控制較差，當時又因告訴人之挑釁及反擊，始生本案
      糾紛。被告前對本案犯罪事實自始即坦承不諱，並未再推
      諉矯飾其過，足徵有悔悟之誠意；又被告前因一時失慮而
      誤為本案犯行，心中著實懊悔不已，如今被告已知所教訓
      ，今後絕不會再重蹈覆轍，且已決心遠離酒類，日後絕無
      再犯之虞；而被告目前有正當職業，因被告父親年近80歲
      ，年邁體弱需人照顧，母親身體狀況亦不佳，亦端賴被告
      奉養，亟需被告工作賺錢養家。倘被告因本案入監執行，
      家庭生計頓失所依，一家人將陷於絕境，實非被告家庭及
      社會之幸，爰不服原判決依法上訴云云。
三、經查：
（一）被告金莎常因酒後藉故滋事，擾亂鄰居之居住安寧，甫於
      99年6月6日在臺南縣善化鎮胡厝里烏橋22號住處前，傷害
      、公然侮辱及恐嚇呂元良（經呂元良撤回告訴，由臺灣臺
      南地方法院檢察署以99年度偵字第10643號為不起訴處分
      ），猶不知悔改，復於99年7月24日，因不滿樓上鄰居周
      義江辱罵其母親而懷恨在心，徒手毆打周義江成傷（本次
      傷害部分未據告訴），周義江為息事寧人，同意金莎履行
      3條件後和解了事，詎金莎僅完成其中2項內容即於99年7
      月25日下午6時許，至臺南縣善化鎮胡厝里烏橋22－2號周
      義江住處門口討論和解事宜，雙方一言不合，(1)金莎竟萌
      生侵入他人住宅之犯意，未經周義江之同意，即擅自衝進
      周義江之住處，(2)復另基於傷害之犯意，以左拳頭往周義
      江之右眼太陽穴攻擊，致周義江受有右眼眶紅腫、疼痛併
      頭暈傷害，周義江亦不甘示弱，持家中木棒反擊，金莎始
      行退去該處。(3)惟金莎於下樓後心有未甘，另基於恐嚇之
      犯意，向周義江恫嚇稱：你不要出門，不然要讓你死得很
      難看等語，致周義江因而心生畏懼。嗣周義江由鄰居陪同
      至醫院就診，然金莎仍怒氣未消，(4)竟另基於毀損之犯意
      ，趁機至周義江住處，先持木棍砸毀該處之木製大門，再
      下樓將周義江停放在公寓車棚之車號NKT－606號重型機車
      拖出後奮力推倒在地，致該機車車殼破損，足生損害於周
      義江。嗣因周義江報警處理，員警於同日晚間8時15分許
      ，至金莎位於臺南縣善化鎮烏橋22號住處，查獲金莎手持
      上揭木棍，而悉上情。
（二）被告金莎對其於上揭時地傷害告訴人及毀損告訴人住處大
      門、前開機車等情均坦承不諱，且有告訴人於案發當日至
      臺灣基督教長老教會麻豆新樓醫院就診經診斷受有右眼眶
      紅腫、疼痛併頭暈之診斷證明書、前開機車倒地並車殼破
      損照片附卷可稽及木棍1支扣案可憑 ，此部分被告自白與
      事實相符，堪予認定。被告雖否認有恐嚇及無故侵入告訴
      人住宅之事實，辯稱：伊當時酒醉不省人事，已無印象云
      云。然查目擊證人張民榮於偵查中結證稱：當時伊人在金
      莎旁邊（1樓），告訴人在3樓，金莎在樓下叫囂說「周義
      江你不要出門下來，不然要讓你死的很難看」等語，則被
      告既能明確指明對象為周義江，堪認其當時並未酒醉不省
      人事，且其亦自承於同日有在告訴人住處傷害告訴人及毀
      損告訴人前揭財物，益見被告確有未經告訴人同意侵入告
      訴人住處，被告此部分所辯，不足採信，其恐嚇及無故侵
      入住宅之事實，亦足堪認定。本件事證明確，被告犯行堪
      予認定，應依法論科。
（三）原審法院認被告金莎就上開犯罪事實(1)、(2)、(3)、(4)所為
      ，各係犯刑法第306條侵入住宅罪 、刑法第277條第1項傷
      害罪、刑法第305條恐嚇危害安全罪、刑法第354條毀損他
      人物品罪。被告於犯罪事實(4)係基於同一毀損告訴人財物
      之目的所為之毀損告訴人住處大門、前揭機車等行為，侵
      害之法益同一，且係在密切接近之時間、地點實施，各行
      為之獨立性極為薄弱，依一般社會健全觀念，在時間差距
      上，難以強行分開，在刑法評價上，應視為數個舉動之接
      續施行，應屬接續犯，而為包括之一罪。被告所犯上揭侵
      入住宅罪、傷害罪、恐嚇危害安全罪、毀損他人物品罪共
      4罪間，犯意各別、行為互殊，應予分論併罰。爰審酌被
      告金莎曾傷害、恐嚇鄰居呂元良，經呂元良撤回告訴，而
      獲不起訴處分，其與本案告訴人亦為鄰居關係，竟不思以
      理性方式解決紛爭，擅自侵入告訴人住宅，且出手毆打告
      訴人成傷，甚且出言恐嚇告訴人，並毀損告訴人前揭財物
      ，致告訴人身心受創，陷於恐懼之中，實屬可議，惟念其
      犯後坦承部分犯行，且告訴人所受傷勢並非極為嚴重，及
      告訴人修復前揭遭毀損財物之費用約新臺幣（下同）11,4
      60元等情，爰就被告所犯4罪，分別量處拘役20日、50日
      、40日、30日，應執行拘役120日，如易科罰金，以1,000
      元折算1日，並諭知沒收扣案木棍1支。原審法院已詳敘認
      定上訴人犯罪事實之理由、證據及量刑審酌之事由，從形
      式上予之審查，並無違背法令之情形。
四、上訴人即臺灣臺南地方法院檢察署檢察官及被告金莎雖分別
    以前揭情詞提起上訴，惟查：按量刑輕重，係實體法上賦予
    法院得為自由裁量之事項，苟其量刑已以行為人之責任為基
    礎，並斟酌刑法第57條各款所列情狀，而未逾越法定刑度及
    濫用其職權，即不得遽指為違法。又單純科刑應行審酌之事
    項，非屬犯罪構成要件之事實者，以經自由證明為已足，所
    謂自由證明，指調查方式不受嚴格限制，其關於上揭科刑審
    酌裁量事項之認定，祇須與卷存證據相合即可（最高法院71
    年台上字第5658號判例意旨參照）。本件被告前於86年確有
    賭博前科，並曾因傷害、恐嚇鄰居呂元良，經和解後呂元良
    撤回告訴，而獲不起訴處分，各有被告前案紀錄表及臺灣臺
    南地方法院檢察署檢察官99年度偵字第 10643號不起訴處分
    書在卷可稽，則被告上訴僅空言其並無前科及原審所認常因
    酒後藉故滋事之情，顯與卷內資料不符。原審法院業已詳為
    審酌被告之素行非佳、其與被害人之關係、犯罪之動機及手
    段、犯罪所生之危害、犯後態度等科刑之一切情狀並敘明其
    理由，量處被告應執行拘役120日 ，核屬原審刑罰裁量權之
    適法行使，尚與罪刑相當原則無違。職此，檢察官上訴以被
    告犯後無悔意指摘原審量刑過輕；被告上訴以其犯後有悔意
    指摘原審量刑過重云云，均非依據卷內訴訟資料或提出新事
    證，具體指摘原判決關於量刑有何違法或不當之處。另被告
    以家庭、經濟狀況不佳為由，惟尚不足以影響原審判決量刑
    之本旨，難謂原審法院有何裁量權濫用之虞；被告並得於執
    行時依法聲請易科罰金，以維繫其家庭生計。是被告形式上
    雖已指出上開具體事由，然該等事由縱使屬實，亦不足以認
    為原判決關於量刑有何不當或違法。揆諸首揭判決意旨，本
    件上訴人即被告金莎及檢察官所提出之上訴理由，均難謂係
    具體理由，不合上訴之法定要件，均應予駁回，並不經言詞
    辯論為之。
五、據上論斷，應依刑事訴訟法第367條前段、第372條，判決如
    主文。
中    華    民    國    100    年     1    月      3     日
                   刑事第三庭    審判長法  官   陳義仲
                                       法  官   張季芬
                                       法  官   蔡勝雄
以上正本證明與原本無異。
不得上訴。
                                       書記官   汪姿秀
中    華    民    國    100    年     1    月      3     日